### Wersja F
Za pomoca台 odpowiednich symulacji zbadac wasnosci estymatorow parametrow modelu GARCH(1,1) w przypadku be台dnej specyfikacji rozkadu skadnika losowego, tzn. np. generowac dane ze skadnikami losowymi z rozkadu t-Studenta z grubymi ogonami, a estymowac parametry przy zaozeniu normalnosci skadnikow losowych.

Procedura symulacji moze wygla台dac naste台puja台co

0. Ustalic dugosc danych .
1. Dla ustalonych parametrow wygenerowac  wartosci z modelu GARCH(1,1) ze
skadnikami losowymi o rozkadzie np. -Studenta.
2. Na podstawie wygenerowanych danych dopasowac model GARCH(1,1) zakadaja台c, ze
skadniki losowe maja台 warunkowy rozkad normalny. Zbadac normalnosc
zestandaryzowanych reszt modelu.
3. Zapamie台tac wartosci oszacowan parametrow modelu GARCH, ich odchylen standardowych.
4. Kroki 1-3 powtorzyc 1000 razy.
5. Na podstawie uzyskanych wartosci zbadac wpyw be台dnej specyfikacji warunkowego
rozkadu skadnikow losowych modelu na wasnosci estymatorow parametrow modelu, tzn. na ich rozkad, czy sa台 obcia台zone, na wyniki testow istotnosci, itp. Rozwazyc rozne wartosci  i rozne wartosci parametrow generowanego modelu.

Warto rozwazyc np.  = 100, 200, 1000.

```{r}
# install.packages("rugarch")
library('rugarch')
library(dplyr)
```

```{r}
# Funkcja do testowania normalnoci rozkadu zestandaryzowanych reszt
Shapiro_test_reszty <- function(reszty) {
  stand_reszty <- (reszty - mean(reszty)) / sd(reszty)
  shapiro_test <- shapiro.test(stand_reszty)
  
  p_value <- shapiro_test$p.value
  result <- if (p_value < 0.05) "H1" else "H0"
  
  return(list(p_value = p_value, result = result))
}

# Wsp贸lne zmienne
n_simulations <- 1000
N_list <- c(100, 200, 1000)

# Funkcja do przeprowadzania testu t w celu zbadania obci偶enia parametr贸w
function_t_tests <- function(data, params) {
  list(
    omega = t.test(data$omega, mu = params$omega),
    alpha1 = t.test(data$alpha1, mu = params$alpha1),
    beta1 = t.test(data$beta1, mu = params$beta1)
  )
}
```


### Parametry zestaw 1
```{r}
params_1 <- list(alpha1 = 0.1, beta1 = 0.85, omega = 0.01, shape = 5)

# Model Garch(1,1) o rozkadzie -Studenta
spec <- ugarchspec(
  variance.model = list(model = "sGARCH", garchOrder = c(1, 1)),
  mean.model = list(armaOrder = c(0, 0), include.mean = FALSE),
  distribution.model = "std", fixed.pars = params_1
)


for (N in N_list) {

  df <- data.frame()
  
  for (i in 1:n_simulations) {
    sim <- ugarchpath(spec, n.sim = 100)
    
    # Wycignicie seriesSim
    seriesSim<- fitted(sim)
  
    # Dopasowanie modelu GARCH(1,1) z normalnym rozkadem
    spec_norm <- ugarchspec(
      variance.model = list(model = "sGARCH", garchOrder = c(1, 1)),
      mean.model = list(armaOrder = c(0, 0), include.mean = TRUE),
      distribution.model = "norm"
    )
    
    fit <- ugarchfit(spec = spec_norm, data = seriesSim)
    
    coef_matrix <- fit@fit$matcoef
    estimates <- coef_matrix[, 1]
    std_errors <- coef_matrix[, 2]
    
    shapiro_results <- Shapiro_test_reszty(fit@fit$residuals)
    
    df <- rbind(
        df,
        data.frame(
          Simulation = i,
          omega = estimates[2],
          stderr_omega = std_errors[2],
          T_stat_omega = (estimates[2]-params_1$omega)/std_errors[2],
          alpha1 = estimates[3],
          stderr_alpha1 = std_errors[3],
          T_stat_alpha1 = (estimates[3]-params_1$alpha1)/std_errors[3],
          beta1 = estimates[4],
          stderr_beta1 = std_errors[4],
          T_stat_beta1 = (estimates[4]-params_1$beta1)/std_errors[4],
          shapiro_p_val = shapiro_results$p_value,
          shapiro_result = shapiro_results$result
        )
    )
  }
  assign(paste0("results_p1_N", N), df)
}
```

```{r}
datasets <- list(
  list(data = results_p1_N100, N = 100),
  list(data = results_p1_N200, N = 200),
  list(data = results_p1_N1000, N = 1000)
)
```


#### Rozkad estymator贸w
test Shapiro dla kazdego estymatora - omega, alpha1, beta1

```{r}
results_Shapiro_p1 <- data.frame(N = numeric(), omega_p = numeric(), alpha_p = numeric(), beta_p = numeric())

for (dataset in datasets) {
  omega_test <- shapiro.test(dataset$data$omega)
  alpha_test <- shapiro.test(dataset$data$alpha1)
  beta_test <- shapiro.test(dataset$data$beta1)
  
  results_Shapiro_p111 <- rbind(
    results_Shapiro_p111,
    data.frame(
      N = dataset$N,
      omega_p = omega_test$p.value,
      alpha_p = alpha_test$p.value,
      beta_p = beta_test$p.value
    )
  )
}
```

#### Obci偶enie estymator贸w
- czy estymatory sa nieobciazone, czyli czy wartosc oczekiwana estymatorow jest r贸wna wartoci a_0 parametru  uzytego do generowania danych - test t

```{r}
# Wartoci p-value, statystyki t, redniej z pr贸by
results_t_test_p1 <- data.frame(N = numeric(), 
                        omega_p = numeric(), omega_t = numeric(), omega_mu = numeric(),
                        alpha1_p = numeric(), alpha1_t = numeric(), alpha1_mu = numeric(), 
                        beta1_p = numeric(), beta1_t = numeric(), beta1_mu = numeric())


for (dataset in datasets) {
  t_tests <- function_t_tests(dataset$data, params_1)
  
  results_t_test_p1 <- rbind(
    results_t_test_p1,
    data.frame(
      N = dataset$N,
      omega_p = t_tests$omega$p.value,
      omega_t = t_tests$omega$statistic,
      omega_mu = t_tests$omega$estimate,
      
      alpha1_p = t_tests$alpha1$p.value,
      alpha1_t = t_tests$alpha1$statistic,
      alpha1_mu = t_tests$alpha1$estimate,
      
      beta1_p = t_tests$beta1$p.value,
      beta1_t = t_tests$beta1$statistic,
      beta1_mu = t_tests$beta1$estimate
    )
  )
}

head(results_t_test_p1)
```


#### Wyniki test贸w istotnoci
- sprawdzic czy statystyki maja rozkl normalny;
```{r}
results_Shapiro_T_stat_p1 <- data.frame(N = numeric(), omega_p = numeric(), alpha_p = numeric(), beta_p = numeric())

for (dataset in datasets) {
  omega_test <- shapiro.test(dataset$data$T_stat_omega)
  alpha_test <- shapiro.test(dataset$data$T_stat_alpha1)
  beta_test <- shapiro.test(dataset$data$T_stat_beta1)
  
  results_Shapiro_T_stat_p1 <- rbind(
    results_Shapiro_T_stat_p1,
    data.frame(
      N = dataset$N,
      omega_p = omega_test$p.value,
      alpha_p = alpha_test$p.value,
      beta_p = beta_test$p.value
    )
  )
}
head(results_Shapiro_T_stat_p1)
```

- obliczyc wartosci statystyk w testach: H0: a = a_0, ...
```{r}

```



#### Rozkad statystyk testowych
- obliczyc odestek odrzucen hipotezy glownej w testach opisywanych przez te statystyki 
```{r}

```



### Parametry zestaw 2

```{r}
params_2 <- list(alpha1 = 0.15, beta1 = 0.75, omega = 0.01, shape = 2.1)
```


### Parametry zestaw 3

```{r}
params_3 <- list(alpha1 = 0.12, beta1 = 0.8, omega = 0.015, shape = 3)
```